臺灣高雄地方法院刑事判決　　　　　　96年度交簡上字第56號
上　訴　人　臺灣高雄地方法院檢察署檢察官
被　　　告　丙○○
上列上訴人因被告過失傷害案件，不服本院95年度交簡字第3191
號中華民國96年1 月22日第一審刑事簡易判決（聲請簡易判決處
刑案號：臺灣高雄地方法院檢察署95年度偵字第29073 號），提
起上訴，本院管轄之第二審合議庭判決如下：
    主  文
原判決撤銷。
丙○○犯過失傷害罪，處罰金銀元伍仟元即新臺幣壹萬伍仟元，
如易服勞役，以新臺幣壹仟元折算壹日。
    事  實
一、丙○○於民國95年3 月19日晚間9 時許，騎乘車號YBK－430
    號重機車，自高雄縣鳳山市○○路94巷4 號1 樓住處出發，
    欲往武慶二路購物，本應注意機車行駛時，應在遵行車道內
    行駛，在劃有分向限制線之路段，不得駛入來車之車道內，
    且依當時新富路之狀況，又無不能在遵行車道內行駛，而須
    駛入來車車道內之情事，竟為縮短路程及節省依兩段式左轉
    停等紅燈之時間勞費，於駛出新富路94巷口後逕行左轉，由
    東往西（聲請簡易判決處刑書誤載為由南往北）逆向行駛在
    新富路西往東方向即來車之車道上，於接近新富路與武慶二
    路口（聲請簡易判決處刑書誤載為武慶路），欲左轉武慶二
    路繼續逆向行駛武慶路北往南方向即來車之車道時，適有乙
    ○○騎乘車號CMT－605號重機車，沿新富路西往東方向直行
    ，穿越新富路與武慶二路口後欲繼續直行，突見丙○○騎乘
    機車逆向而來，不及煞避，二車因而發生擦撞（詳如附圖所
    示），致乙○○人、車倒地，受有「右腕遠端橈骨骨折、腰
    椎挫傷、下背挫擦傷、四肢多處挫擦傷」等傷害，經他人送
    醫住院治療接受手術鋼板固定。丙○○則於肇事後留在現場
    ，等候經通知到場之乙○○父親蕭伯璋，於有偵查權限之機
    關或公務員尚未知悉其犯罪前，偕同蕭伯璋前往高雄縣政府
    警察局交通警察隊，向員警張志雄自承肇事，自首而願受裁
    判。
二、案經乙○○訴請臺灣高雄地方法院檢察署檢察官偵查後聲請
    簡易判決處刑。
    理  由
一、本判決所引用據以認定事實之各項證據，業經檢察官及被告
    於本院審理中同意作為證據，本院審酌各項證據作成情形，
    認以之為證據並無不當，依刑事訴訟法第159 條之5 第1 項
    規定，均得作為證據。
二、訊據被告丙○○固承認有於前揭時、地騎乘機車與告訴人乙
    ○○所騎機車發生擦撞，致告訴人受有上開傷害，惟矢口否
    認有何過失，辯稱：車禍當時我並沒有逆向行駛，是在路口
    迴轉時，告訴人自己車速過快而撞上我。我在警詢、偵查中
    是因為不熟悉交通規則，以為迴轉屬於逆向行駛，才承認有
    逆向行駛云云。經查：
(一)被告有於前揭時、地，騎乘上開機車，自高雄縣鳳山市○○
    路94巷4號1樓住處出發，於駛出新富路94巷口後，左轉沿新
    富路由東往西方向，欲往武慶二路購物，於接近新富路與武
    慶二路口時，與騎乘車號CMT－605號重機車，沿新富路西往
    東方向直行穿越新富路與武慶二路口知告訴人乙○○所騎乘
    之機車發生擦撞，致乙○○人、車倒地，受有上開傷害等情
    ，為被告所自承，且經告訴人證述明確，並有告訴人提出之
    現場照片8 幀、雙方車損照片共12幀、告訴人及被告分別繪
    製之現場圖各1 份、大東醫院、二聖醫院出具之診斷證明書
    各1 份（本院卷第7 、8 、58、59、70至74、76至78頁），
    此部分之事實，已堪認定。
(二)證人即告訴人乙○○於本院審理中證稱：當時我騎乘機車沿
    新富路直行至武慶二路口前，見路口燈號為綠燈，乃加速通
    過路口，突見被告騎乘機車逆向行駛過來，於是發生擦撞，
    擦撞當時兩車係車頭相對；車禍發生後，被告對我表示她從
    家裡出來，要到武慶二路買東西，但沒有到武慶二路口待轉
    ，而是沿新富路逆向行駛過來，要切到武慶二路等語（本院
    簡上卷第88、89頁），並繪製事故現場圖1 份附卷可稽（同
    上卷第100 頁），核與被告於警詢、偵查及本院準備程序時
    始終自承係逆向行駛等語相符，應堪採信。被告雖於審判程
    序時翻異前詞，改口係行駛在新富路由東往西方向車道（即
    肇事地點對面車道），至武慶二路口前迴轉，遭告訴人撞及
    ，並未逆向行駛云云，然此非僅與被告先前始終一致之供述
    不符，亦與證人乙○○證述情節未合，已難遽信；且觀諸卷
    附車損照片（本院簡上卷第77頁），被告所騎機車之車損部
    位分別在車前斜板左前方及左側車身（方向以騎乘者為準）
    ，倘依被告所辯，係在上開路口迴轉時，遭告訴人撞及，且
    非自後追撞，則告訴人所騎乘之機車，應係由被告之右側接
    近，兩車行進方向互相垂直，於發生擦撞時，被告之車損位
    置必在機車右側，而非照片所示之左前車頭及左側車身，足
    認被告所辯行進方向顯與車損部位不符，難以憑採，應以證
    人所述兩車對向接近，分朝左右煞避不及發生擦撞之情節，
    與實際車損情形較為相符，益徵被告確係在新富路由西往東
    方向之車道上逆向行駛無疑，遑論依卷附現場照片所示（同
    上卷第70頁上方照片），新富路中央設有雙黃實線，任何車
    輛均不得迴轉，被告所辯在該路口迴轉，無非違反另一規定
    ，無解於過失駕駛行為之認定。
(三)按汽車行駛時，應在遵行車道內行駛；在劃有分向限制線之
    路段，不得駛入來車之車道內，道路交通安全規則第97條第
    1 款、第2 款、道路交通管理處罰條例第45條第1 款、第3
    款分別定有明文，依上開條例第3 條第8 款之規定，對於機
    車亦有適用，本件被告騎乘機車自應加以注意。且被告未曾
    提及當時之路況，有何不能在遵行車道內行駛，而須駛入來
    車車道內之情形，又無不能注意之情事，竟疏未注意上開規
    定，逆向行駛進入來車之車道內，致告訴人突見逆向行駛之
    來車，不及避煞而發生擦撞，被告對此自有過失。又告訴人
    因遭擦撞而人、車倒地，受有上開傷害，已如前述，足認被
    告上開過失行為，與告訴人受傷之結果間，確有相當因果關
    係甚明。
(四)綜上所述，本件事證明確，被告犯行洵堪認定，應予依法論
    科。
三、另按行為後法律有變更者，適用行為時之法律；但行為後之
    法律有利於行為人者，適用最有利於行為人之法律，刑法第
    2 條第1 項定有明文。又按犯罪及自首均在新法施行前者，
    新法施行後，應依新法第2 條第1 項之規定，適用最有利於
    行為人之法律；易服勞役之折算標準及期限，新法施行後，
    亦應依新法第2 條第1 項之規定，適用最有利於行為人之法
    律，且易刑處分不在綜合比較之列，自得與自首規定各自比
    較新舊法後，分別適用最有利於行為人之法律（最高法院95
    年度第8 次刑事庭會議決議意旨參照）。本件被告行為後，
    相關刑法法律既已修正，俱於95年7 月1 日施行，茲依刑法
    第2 條第1項之規定及上開決議意旨，比較適用如下：
(一)自首（刑法第62條前段）：
    刑法第62條修正後，對於未發覺之罪自首而受裁判者，由「
    必」減輕其刑，修正為「得」減輕其刑，自以修正前之規定
    ，對於被告較為有利，應適用修正前刑法第62條前段規定減
    輕其刑。
(二)罰金如易服勞役之折算標準（刑法第42條）：
    修正前刑法第42條第2 項前段原規定：易服勞役，以（銀元
    ）1 元以上、3 元以下折算1 日。經依廢止前罰金罰鍰提高
    標準條例第2 條之換算結果，即以新臺幣900 元折算1 日；
    然修正後刑法第42條第3 項前段則修正為：易服勞役以新臺
    幣1 千元、2 千元或3 千元折算1 日，自以修正後規定較屬
    有利，應適用修正後刑法第42條第3 項前段規定。
四、被告於肇事後留在現場，等候經通知到場之告訴人父親蕭伯
    璋，於有偵查權限之機關或公務員尚未知悉其犯罪前，偕同
    蕭伯璋前往高雄縣政府警察局交通警察隊，向員警張志雄自
    承肇事，自首而願受裁判，業據證人張志雄於本院審判中證
    述明確（本院簡上卷第92、93頁），並有其所製作記載：「
    本事故由丙○○及蕭伯璋（乙○○之父）來隊備案」等文字
    之交通事故現場勘驗圖1 份在卷為憑（本院簡上卷第63頁）
    ，足徵被告所為符合自首要件，應依修正前刑法第62條前段
    減輕其刑。
五、原審以被告犯罪事證明確，而予論罪科刑，固非無見，然未
    予審酌被告符合自首要件，則有未當。檢察官以原審量刑過
    輕，提起上訴，惟本院經斟酌檢察官上訴書所附告訴人請求
    上訴狀記載之全部理由，與本院職權調查結果認被告合於自
    首要件而予減輕其刑各情後，認原審量刑仍有過重，本件上
    訴即無理由，然原判決既有上開可議之處，仍應由本院予以
    撤銷改判。爰審酌被告疏未注意遵守交通規定，逆向行駛致
    告訴人避煞不及發生擦撞，受有上開傷害，且於本院審判中
    否認犯行，本不宜輕縱；惟念其前無犯罪科刑紀錄，有臺灣
    高等法院被告前案紀錄表1 份在卷可按，素行尚可，雖仍未
    能與告訴人達成和解，然此係因雙方對於賠償金額未能達成
    共識，尚非被告毫無賠償誠意，有本院高雄簡易庭調解委員
    莊廷鐘調解結果報告1 份在卷可參（本院簡上卷第65頁），
    及其智識程度、過失輕重等一切情狀，量處如主文所示之刑
    ，並依本件情節及其現為在學學生之經濟情況，諭知罰金如
    易服勞役之折算標準，以資儆懲。
據上論斷，應依刑事訴訟法第455 條之1 第3 項、第369 條第1
項前段、第364 條、第299 條第1 項前段，刑法第2 條第1 項、
第284 條第1 項前段，修正前第62條前段，刑法第42條第3 項，
刑法施行法第1 條之1 ，判決如主文。
本案經檢察官甲○○到庭執行職務。
中　　華　　民　　國　　96　　年　　6　　月　　27　　日
                  交通法庭     審判長法　官　曾逸誠
                                     法　官　王  琁
                                     法　官　林柏壽
以上正本證明與原本無異。
不得上訴。
中　　華　　民　　國　　96　　年　　6　　月　　28　　日
                                     書記官  林國龍
附錄本案論罪科刑法條：
中華民國刑法第284 條第1 項前段（過失傷害罪）
因過失傷害人者，處6 月以下有期徒刑、拘役或5 百元以下罰金
。
中華民國刑法施行法第1 條1
中華民國94年1 月7 日刑法修正施行後，刑法分則編所定罰金之
貨幣單位為新臺幣。
94年1 月7 日刑法修正時，刑法分則編未修正之條文定有罰金者
，自94年1 月7 日刑法修正施行後，就其所定數額提高為30倍。
但72年6 月26日至94年1 月7 日新增或修正之條文，就其所定數
額提高為3 倍。
